臺灣高等法院刑事判決
111年度上訴字第2990號
上訴人  臺灣士林地方檢察署檢察官
被  告  吳冠進
                
              
              
上列上訴人因被告毒品危害防制條例案件，不服臺灣士林地方法
院110年度易字第555號，中華民國111年1月25日第一審判決（起
訴案號：臺灣士林地方檢察署109年度偵字第17830號），提起上
訴，本院判決如下：
    主  文
上訴駁回。
    理  由
一、本院審理結果，認原判決以檢察官所舉事證不能證明被告有
    公訴意旨所載轉讓第三級毒品之罪行，諭知被告吳冠進無罪
    ，應予維持，並引用原判決記載之理由（如附件）。
二、檢察官上訴意旨略以：
　　被告吳冠進所承租新北市○○區○○路0段000號15樓之0(下稱15
    樓租屋處)，收留證人即逃家少女甲○○、乙○○，乙○○施用被
    告所提供之含有4-甲基甲基卡西酮等成分第三級毒品咖啡包
    (下稱毒品咖啡包)，精神恍忽，自15樓租屋處失足墜樓，甲
    ○○為警查獲所採尿液驗出第三級毒品反應，可見乙○○所證被
    告提供毒品咖啡包給甲○○施用，合於情理，至其指證前後不
    一，係因施用毒品精神恍忽所致，不能因此全部摒棄不採。
　　證人李承浩於原審審理時陳稱：其於乙○○墜樓前，係至15樓
    租屋處找被告，可見其應無提供毒品咖啡包予甲○○施用之可
    能。參之證人林冠妤於警詢及安置機構詢問時證稱：被告與
    乙○○係男女朋友，被告承租15樓及同路段000號12樓，裡面
    有毒品咖啡包，被告與其女友蔡晴安所住之15樓租屋處亦存
    放愷他命，又被告曾要求其找未成年女生陪他施用毒品等語
    ，可見被告專門收留逃家少女餵食毒品。原判決以乙○○指證
    不一，遽認被告無轉讓毒品咖啡包予甲○○施用之犯行，其認
    事用法有誤，應予撤銷云云。
三、經查：
(一)施用毒品者指證其毒品來源，縱令無瑕疪可指，仍需有補強
    證據佐證其實，始能據以認定犯罪事實，遑論乙○○及甲○○所
    證就甲○○於本件所施用之毒品咖啡包，究係被告或李承浩所
    有，或係2人共有，以及被告是否知悉甲○○施用毒品咖啡包
    各節，其等所為供述前後不一，真實性實有可疑，於無其他
    證據佐證屬實之情況下，自不得僅以其2人有瑕疵之指證，
    認定被告有轉讓毒品咖啡包之犯行。
(二)李承浩向被告承租15樓租屋處後，被告即住到同棟大樓12樓
    ，警方於15樓租屋處所查獲之毒品咖啡包27包及愷他命4包
    ，均係李承浩所有，李承浩涉嫌持有第三級毒品部分，因純
    質淨重未達20公克，與毒品危害防制條例第11條第5項之要
    件不符，經檢察官為不起訴處分等情，業據李承浩於原審證
    述在卷，並有不起訴處分書在卷可稽(見原審易字卷第85至8
    7頁、第23至25頁)。從而，在15樓租屋處查扣之毒品咖啡包
    ，不能據為被告轉讓毒品咖啡包予甲○○施用之證據。至林冠
    妤所證，與被告轉讓毒品咖啡包予甲○○犯行間，並無直接關
    聯性，自不得據為被告不利認定之依據。
(三)綜上，原判決以檢察官所舉事證，不足令法院確信被告有公
    訴意旨所指轉讓第三級毒品犯行，因而為被告無罪諭知，核
    無違誤，檢察官上訴意旨指摘原判決諭知被告無罪違法云云
    ，為無理由，應予駁回。
據上論斷，依刑事訴訟法第373條、第368條，判決如主文。
本案經檢察官陳貞卉提起公訴，檢察官林在培提起上訴，檢察官
高嘉惠到庭執行職務。
中　　華　　民　　國　　111 　年　　10　　月　　20　　日
  　　　　　　　　　刑事第十四庭審判長法　官  林孟宜
　  　　　　　　　　　　　　　  　　  法　官  楊明佳
    　　　　　　　　　　　　　　  　  法　官  郭豫珍
以上正本證明與原本無異。
檢察官如不服本判決，應於收受送達後20日內向本院提出上訴書
狀，惟須受刑事妥速審判法第9條限制。其未敘述上訴之理由者
，並得於提起上訴後20日內向本院補提理由書(均須按他造當事
人之人數附繕本)「切勿逕送上級法院」。
刑事妥速審判法第9條：
除前條情形外，第二審法院維持第一審所為無罪判決，提起上訴
之理由，以下列事項為限：
一、判決所適用之法令牴觸憲法。
二、判決違背司法院解釋。
三、判決違背判例。
刑事訴訟法第 377 條至第 379 條、第 393 條第 1 款之規定，
於前項案件之審理，不適用之。
                                      書記官  葉書豪
中　　華　　民　　國　　111 　年　　10　　月　　20　　日
附件：原判決
臺灣士林地方法院刑事判決　
110年度易字第555號
公　訴　人　臺灣士林地方檢察署檢察官
被　　　告　吳冠進　
　　　　　　　　　　
　　　　　　　　　　
　　　　　　　　　
上列被告因毒品危害防制條例案件，經檢察官提起公訴（109年
度偵字第17830號），本院判決如下：
　　主    文
吳冠進無罪。
　　理    由
一、公訴意旨略以：被告吳冠進明知市面流通之無品牌、俗稱「
    咖啡包」之粉末包裝常含有毒品成分，且明知4-甲基甲基卡
    西酮、苯基乙基胺己酮、硝甲西泮均為毒品危害防制條例列
    管之第三級毒品，依法不得轉讓，亦明知少女甲○○（民國00
    年0月生，姓名詳卷）為未滿18歲之未成年人，竟基於轉讓
    第三級毒品予未成年人之犯意，於108年12月23日23時許，
    在其當時位於新北市○○區○○路0段000號12樓租屋處內，無償
    轉讓混有第三級毒品4-甲基甲基卡西酮、苯基乙基胺己酮、
    硝甲西泮之咖啡包予寄宿在該處之甲○○供其施用。嗣因當時
    一同寄宿之少女乙○○（00年0月生，姓名詳卷）為躲避協尋
    之員警，自該社區逃走之際墜樓而為警查知上情，經採集甲
    ○○尿液送驗結果，呈4-甲基甲基卡西酮、苯基乙基胺己酮、
    硝甲西泮陽性反應，始悉上情。因認被告涉犯修正前毒品危
    害防制條例第8條第3項轉讓第三級毒品罪嫌，被告明知甲○○
    為未成年人，而轉讓第三級毒品予少女，應依修正前毒品危
    害防制條例第9條第1項規定，加重其刑等語。
二、按犯罪事實應依證據認定之，無證據不得認定犯罪事實，刑
    事訴訟法第154條第2項定有明文。刑事訴訟上證明之資料，
    無論其為直接或間接證據，均須達於通常一般之人均不致有
    所懷疑，而得確信其為真實之程度，始得據為有罪之認定，
    若關於被告是否犯罪之證明未能達此程度，而有合理懷疑之
    存在，致使無從形成有罪之確信，根據「罪證有疑，利於被
    告」之證據法則，即不得遽為不利被告之認定。又按刑事訴
    訟法第161條第1項規定：檢察官就被告犯罪事實，應負舉證
    責任，並指出證明之方法。因此，檢察官對於起訴之犯罪事
    實，應負提出證據及說服之實質舉證責任。倘其所提出之證
    據，不足為被告有罪之積極證明，或其指出證明之方法，無
    從說服法院以形成被告有罪之心證，基於無罪推定之原則，
    自應為被告無罪判決之諭知（最高法院76年台上字第4986號
    、92年台上字第128號判例意旨可資參照）。
三、公訴意旨認被告涉犯前揭罪嫌，無非係以：①被告於警詢及
    偵訊之供述；②證人甲○○於警詢及偵查中之證述；③證人乙○○
    於警詢及偵查中之證述；④內政部警政署刑事警察局109年4
    月14日刑鑑字第0000000000號鑑定書、新北市政府警察局受
    採集尿液檢體人姓名及檢體編號對照表等證據資料，為其主
    要論據。訊之被告堅決否認犯罪，辯稱：毒品不是我提供的
    ，警察搜到的毒品都是李丞浩的，我不知道他們為何要說是
    我提供的，他們是誣賴、報復我等語。
四、經查：
(一)於108年12月23日23時許，尚未滿18歲之甲○○、乙○○有至新
    北市○○區○○路0段000號12樓之0被告租屋處，嗣乙○○為躲避
    協尋之員警，於同年月24日自該社區逃走之際墜樓，而經警
    方於同日15時許採集甲○○尿液送驗結果，呈4-甲基甲基卡西
    酮、苯基乙基胺己酮、硝甲西泮陽性反應等節，為被告所不
    爭執（臺灣士林地方檢察署《下稱士林地檢署》109年度偵字
    第17830號影卷《下稱偵卷》第24頁、本院卷第31頁），並有
    內政部警政署刑事警察局109年4月14日刑鑑字第0000000000
    號鑑定書、新北市政府警察局受採集尿液檢體人姓名及檢體
    編號對照表各1份存卷可參（偵卷第115頁、第131頁），此
    部分事實堪以認定。
(二)證人甲○○就其於108年12月24日15時採尿前何時施用含有第
    三級毒品4-甲基甲基卡西酮、苯基乙基胺己酮、硝甲西泮成
    分之咖啡包，又該咖啡包係何人提供等節，分別證稱如下：
 1、於108年12月24日警詢時證稱：乙○○墜樓前，我有在新北市○
    ○區○○路○段000號15樓之0，當時有我、乙○○、李丞浩及被告
    ，我與李丞浩及乙○○有喝毒品咖啡包，摻有K他命的香菸則
    是4個人都有吸食。乙○○拿摻有K他命的香菸給我吸食，毒品
    咖啡包是乙○○拿給我喝的。我不知道警方於現場查獲之物品
    是誰的。我有看到李丞浩拿K他命及毒品咖啡包給乙○○及被
    告，乙○○拿給我的K他命香菸及毒品咖啡包，就是李丞浩拿
    給乙○○的。我最後一次吸食是於108年12月23日23時許，在
    新北市○○區○○路○段000號15樓之0，吸食K他命及飲用毒品咖
    啡包等語（士林地檢署109年度他字第2435號影卷《下稱他卷
    》二第26頁至第28頁）
 2、於109年4月27日偵查中證陳：我於108年12月23日下午去找
    被告，晚上我及乙○○與被告去看電影，回來後乙○○要我陪他
    喝咖啡包，我還沒同意前，被告已經泡好2杯咖啡包，我與
    乙○○各1杯，我後來有喝那杯咖啡包飲料，是乙○○要我喝的
    。乙○○拿K煙給我抽，乙○○捲入香菸內的K他命是被告給他的
    。東西都是被告的，不是李丞浩的，我在警詢做的筆錄沒有
    說清楚，因為當時喝了咖啡包，頭腦昏沉等語（他卷三第5
    頁至第6頁）。
 3、於109年5月15日警詢時證述：蘆洲分局於108年12月24日接
    獲報案前往新北市○○區○○路○段000號15樓之0時，我有在場
    ，據我所知查扣的毒品為被告、李丞浩所有，乙○○當時施用
    之毒品也是被告、李丞浩所提供，香菸内有愷他命，咖啡包
    成分含有愷他命及俗稱海綿的毒品化學物質，是被告先把半
    成品的毒品咖啡包調配好並封膜後，再給我們施用。外觀是
    白色翅膀、小惡魔圖案，黑、紅、藍很多種底色的包裝。我
    有吃上述的毒品咖啡1包、抽2、3個愷他命香菸。我將咖啡
    包放熱水攪拌喝下，乙○○會捲香菸置入愷他命給我點火抽，
    當時施用之毒品是被告、李丞浩所提供等語（他卷二第32頁
    至第33頁）。
 4、於110年4月22日偵查中證稱：12月23日晚上，被告用很多粉
    末調和1杯給乙○○，乙○○就問我要不要喝，我有喝，被告應
    該沒有看到我喝，但他有聽到乙○○問我要不要喝，所以我認
    為被告知道我有喝，這時候李丞浩都不在場等語（偵卷第22
    9頁）。
 5、於111年1月11日本院審理時結稱：108年12月23日該段時間
    我有去○○區○○路0段，我不太清楚是幾號，兩個樓層都有去
    。當天我跟乙○○、被告去新北耶誕城，回來後，被告在客廳
    用粉末調成咖啡包給我們喝，K煙是乙○○製作，我不知道K煙
    跟被告有無關係。被告調好粉末後應該是要給乙○○，只是證
    人乙○○一直要給我喝，我有點忘記我們二人在喝粉末時被告
    有無在場，應該是在場，李丞浩不在場。我所施用粉末，是
    乙○○要我用的，當時被告只有調1杯，乙○○如何叫我喝我忘
    記了，他就是覺得喝沒有關係等語（本院卷第73頁至第76頁
    、第80頁至第83頁、第90頁）。
 6、觀證人甲○○前開歷次證述內容，固均稱係其有於108年12月2
    3日晚間施用毒品咖啡包，然就該毒品咖啡包來源究竟是被
    告抑或李丞浩、被告是否知悉其有飲用毒品咖啡包等節，前
    後所述顯已不一，非無瑕疵可指，若無補強證據以佐其所言
    ，尚難逕以其片面之證詞，率而以之為認定被告犯行之證據
    。
(三)而證人乙○○則於108年12月30日警詢時證稱：108年12月23日
    晚間23時甲○○帶我去新北市○○區○○路○段000號15樓之0。當
    時我、甲○○、被告、李丞浩在屋内都有吸食摻有K他命的香
    菸及飲用毒品咖啡包。我有看到吳冠進、甲○○、李丞浩均有
    使K盤將K他命磨成粉，並將K他命粉末摻入香菸内點燃吸食
    。現場的毒品是誰的我不知道，我也不知道是誰提供的。我
    有拿摻有K他命的香菸給甲○○抽，也有拿毒品咖啡包給他喝
    ，但是他也有拿摻有K他命的香菸給我抽，也有拿毒品咖啡
    包給我喝等語（他卷二第43頁至第45頁）；後於109年4月27
    日偵查中證陳：我從108年10月初就一直住在12樓，案發前
    一天晚上我和甲○○及被告一起出去玩回來後，被告就泡了2
    包咖啡包給我跟甲○○，泡好時剛好李丞浩從15樓下樓來講事
    情，講完後甲○○跟著李丞浩上樓，我因為和被告吵架，就跟
    在甲○○後面上樓等語。我們沒有在15樓吃K他命和咖啡包，
    我是在○○路0段000號12樓被告住處內，施用被告轉讓給我的
    K他命和咖啡包，甲○○也有施用，我跟甲○○之毒品來源都是
    被告等語（他卷三第4頁至第5頁），可見證人乙○○就甲○○於
    108年12月23日晚間係於何地、飲用何人所提供之毒品咖啡
    包一節，所述亦有歧異；再互核上開證人於偵查中之證詞，
    就被告於108年12月23日三人外出返回○○○○路後，究竟調配
    幾杯毒品咖啡包、除調配給乙○○飲用外，是否亦有無償提供
    甲○○飲用之意等情，兩人所述均有未合，似難逕認被告亦有
    轉讓該毒品咖啡包即第三級毒品予甲○○施用之意，從而，證
    人乙○○所述顯不足補強證人甲○○指述證明力之效果。　　
(四)新北市政府警察局蘆洲分局於108年12月24日6時40分在新北
    市○○區○○路0段000號15樓之0所扣得之第三級毒品愷他命4包
    、含有第三級毒品硝甲西泮、3,4-亞甲基雙氧苯基乙基胺丁
    酮、4-甲基甲基卡西酮、苯基乙基胺己酮成分之咖啡包27包
    為李丞浩所有，此部分業經士林地檢署檢察官以109年度偵
    字第1147號不起訴處分確定，有該不起訴處分書、新北市政
    府警察局蘆洲分局搜索扣押筆錄、扣押物品目錄表、臺北榮
    民總醫院109年2月15日北榮毒鑑字第C0000000號毒品成分鑑
    定書、內政部警政署刑事警察局109年2月26日刑鑑字第0000
    000000號鑑定書各1份附卷可查（本院卷第23頁至第25頁、
    士林地檢署109年度偵字第1147號卷第47頁至第51頁、第233
    頁、第237頁至第239頁），並經檢察官於本院審理時聲請傳
    喚李丞浩到庭證述明確，且證人李丞浩並證稱：108年12月2
    4日我有在新北市○○區○○路0段000號15樓之0，我是要找吳冠
    進，可是他不在，後來我就睡著了，凌晨差不多3點到4點間
    ，被告的乾女兒過來把我搖醒，跟我說有人墜樓，我是關心
    墜樓的事情，其中他們怎麼樣我並不清楚，當時我是第一次
    見到被告的乾女兒。我案發前一天已經在外面有施用咖啡包
    ，警察到現場起出之毒品是我施用剩下的等語（本院卷第84
    頁至第89頁），是亦無足認定甲○○所施用之第三級毒品咖啡
    包為被告於108年12月23日晚間無償提供其施用。
五、綜上所述，就公訴意旨所稱被告所涉之犯行，檢察官所提出
    之證據尚難認已達於通常一般人均不致有所懷疑，而得確信
    其為真實之程度，是依無罪推定及有疑唯利被告之原則，本
    院即無從為有罪之認定，則依前揭規定及說明，即應為無罪
    之諭知，以示審慎。
據上論斷，應依刑事訴訟法第301條第1項，判決如主文。
本案經檢察官陳貞卉提起公訴，檢察官林在培到庭執行職務。
中　　華　　民　　國　　111 　年　　1 　　月　　25　　日
                  刑事第六庭  審判長  法  官  雷雯華
                                      法  官  林哲安
                                      法  官  李欣潔
以上正本證明與原本無異。
如不服本判決應於收受送達後20日內向本院提出上訴書狀，並應
敘述具體理由。其未敘述上訴理由者，應於上訴期間屆滿後20日
內向本院補提理由書（均須按他造當事人之人數附繕本）「切勿
逕送上級法院」。
                                      書記官  蔡秉芳
中　　華　　民　　國　　111 　年　　1 　　月　　28　　日